臺灣高等法院刑事裁定　　　　　　　　 100年度抗字第1120號
抗　告　人　臺灣臺北地方法院檢察署檢察官
受　刑　人　許勝憲
上列抗告人因聲請單獨宣告沒收違禁物案件，不服臺灣臺北地方
法院中華民國100年9月13日裁定（100年度聲字第2472號），提
起抗告，本院裁定如下：
    主  文
抗告駁回。
    理  由
一、原審裁定意旨略以：(一)本案聲請宣告沒收之第一級毒品海洛
    因1包（驗餘淨重1.0076公克）、第二級毒品甲基安非他命8
    包(驗餘淨重12.36公克)，係臺灣臺北地方法院檢察署(下稱
    北檢)98年度偵字第19164號之扣案物，經送驗後，確含第一
    級毒品海洛因、第二級毒品甲基安非他命，此固有交通部民
    用航空局航空醫務中心98年8月20日航藥鑑字第0984140號毒
    品鑑定書、內政部警政署刑事警察局98年9月3日刑鑑字第
    0980114991號鑑定書附卷可憑。(二)惟上開北檢98年度偵字第
    19164號案件先經本院以99年度訴字第545號判決被告轉讓第
    一級毒品，後經臺灣高等法院以99年度上訴字第2171號判決
    被告幫助施用第一級毒品，並經最高法院駁回上訴確定。臺
    灣高等法院並於上開判決內說明，扣案含有第一、二級毒品
    之白色粉末1包及淺黃色晶體8包核與被告本件犯行無直接關
    聯，無從於本案宣告沒收，此有臺灣高等法院99年度上訴字
    第2171號判決、最高法院99年台上字第6964號判決、台灣高
    等法院被告前案紀錄表在卷可稽。再被告因施用第一、二級
    毒品，經北檢以強制戒治期滿為不起訴處分確定，此有臺灣
    臺北地方法院檢察署檢察官99年度戒毒偵字第113號不起訴
    處分書在卷足憑。(三)然被告持有第一、二級毒品，屬另一犯
    罪行為，應依毒品危害防制條例第11條第1、2項論科，非上
    開被告所犯轉讓第一級毒品及施用第一、二級毒品案件效力
    所及。前揭扣案之第一、二級毒品應為被告犯持有毒品罪所
    用之物，故於未經檢察官偵查或法院審理終結前，檢察官自
    不能置被告持有第一、二級毒品之行為不顧，逕向法院聲請
    單獨宣告沒收。是前揭查扣之第一級毒品海洛因1包（驗餘
    淨重1.0076 公克）、第二級毒品甲基安非他命8包(驗餘淨
    重12.36公克)，不應在本件中單獨宣告沒收，應予駁回等語
    。
二、抗告意旨略以：被告施用第一級毒品、第二級毒品之行為，
    有台灣尖端先進生技醫藥股份有限公司於(民國)98年8月12
    日出具之濫用藥物檢驗報告在卷可稽，其檢測結果，被告尿
    液中的甲基安非他命、嗎啡兩個項目，均呈現高濃度反應，
    是被告違反毒品危害防治條例第10條第1項、第2項施用第一
    級毒品、第二級毒品犯行明確。再施用第一級毒品、第二級
    毒品前後，持有第一級毒品、第二級毒品之低度行為，應為
    施用之高度行為所吸收，不另論罪。原裁定不查，誤認持有
    毒品部分，應另經檢察官偵查起訴，不得宣告沒收云云，認
    事用法恐有誤解，請予撤銷，另為適法之裁定云云。
三、經查:
(一)被告於98年5月16日下午某時許，至臺北縣蘆洲市○○路110
    巷14號12樓之2楊山弘住處，幫助楊山弘施用第一級毒品海
    洛因，經警對於被告使用之0000000000號行動電話實施通訊
    監察，於同年7月27日查獲楊山弘施用毒品案件，並循線查
    悉上情；員警遂於同年8月4日持合法搜索票至被告在台北市
    ○○路377巷9號2樓住所搜索時，扣得第一級毒品海洛因1包
    （驗餘淨重1.007 6公克）、第二級毒品甲基安非他命8包（
    驗餘淨重12.36公克）（此即本件檢察官聲請單獨宣告沒收
    之物）。嗣臺灣臺北地方法院檢察署檢察官以98年度偵字第
    19164號起訴，先經原審以99年度訴字第545號判決被告轉讓
    第一級毒品，後經本院以99年度上訴字第2171號判決被告幫
    助施用第一級毒品，並經最高法院駁回上訴確定。本院並於
    上開判決內說明，扣案含有第一、二級毒品之白色粉末1包
    及淺黃色晶體8包核與被告本件犯行無直接關聯，無從於本
    案宣告沒收，此有本院99年度上訴字第2171號判決、最高法
    院99年台上字第6964號判決、本院被告前案紀錄表在卷可稽
    。
(二)前揭扣案含有第一、二級毒品之白色粉末1包及淺黃色晶體8
    包既與被告幫助施用第一級毒品之犯行並無直接關聯，則被
    告持有前揭扣案之物，自係另一持有第一、二級毒品之犯罪
    行為，非上開被告所犯幫助施用第一、二級毒品案件效力所
    及。從而，被告持有前揭扣案之物所犯之持有罪，於未經檢
    察官偵查或法院審理終結前，檢察官自不能置被告持有之行
    為不顧，逕向法院聲請單獨宣告沒收。
(三)原審基此見解，裁定駁回檢察官之聲請，核無不合。檢察官
    抗告意旨指摘原裁定不當，為無理由，應予駁回。
據上論結，應依刑事訴訟法第412條，裁定如主文。
中    華    民    國   100    年    10    月    13    日
                  刑事第十八庭審判長法  官  吳鴻章
                                    法  官  汪梅芬
                                    法  官  魏瑞紅
以上正本證明與原本無異。
不得再抗告。
                                    書記官  葉金發
中    華    民    國   100    年    10    月    14    日